臺灣臺北地方法院民事裁定
110年度司字第190號
聲  請  人  財政部臺北國稅局

法定代理人  宋秀玲  


 上列聲請人聲請為相對人太子投資股份有限公司選任臨時管理
人等事件，本院裁定如下：
    主  文
一、聲請駁回。
二、聲請程序費用新臺幣1,000元由聲請人負擔。
    理  由
一、聲請意旨略以：相對人太子投資股份有限公司（下稱相對人
    公司）截至民國110年10月6日止滯欠聲請人營利事業所得稅
    額（含本稅、滯納金、滯納利息及罰鍰）共計新臺幣（下同
    ）211,679,903元。而相對人公司之代表人許勝發於110年4
    月17日死亡，無其他董、監事可行使職權，致法務部行政執
    行署臺北分署無法續行強制執行程序，影響國家稅收。為此
    ，聲請人以利害關係人身分，先位依公司法第208條之1第1
    項規定聲請選任相對人公司臨時管理人，以踐行執行程序。
    倘本院認無選任臨時管理人之必要，因相對人未決議選任清
    算人，亦未有章定清算人，爰備位聲請選派清算人。又聲請
    人已洽得余景登律師為臨時管理人或清算人，聲請人並願在
    20,000元之範圍內預納報酬等語。
二、經查：
　㈠先位聲請選任臨時管理人部分：
  ⒈按董事會不為或不能行使職權，致公司有受損害之虞時，法
    院因利害關係人或檢察官之聲請，得選任一人以上之臨時管
    理人，代行董事長或董事會之職權。但不得為不利於公司之
    行為，公司法第208條之1定有明文。該條增訂之理由為：按
    公司因董事死亡、辭職或當然解任，致董事會無法召開行使
    職權；或董事全體或大部分均遭法院假處分不能行使職權，
    甚或未遭假處分之剩餘董事消極地不行使職權，致公司業務
    停頓，影響股東權益及國內經濟秩序，增訂本條，俾符實際
    。揆諸條文旨趣，既定為臨時管理人，自係指該法人有急切
    需要董事親自處理之具體事項，因董事不能行使職權，致法
    人有受損害之虞時，始有選任臨時管理人代為行使董事職權
    之必要。
　⒉本件聲請意旨陳明選任臨時管理人之目的乃為利聲請人執行
    欠稅事宜，參諸上開說明，核與公司法第208條之1所定選任
    臨時管理人之要件及立法目的未合，是聲請人此部分聲請，
    無從准許，應予駁回。
  ㈡備位聲請選派清算人部分：
  ⒈按解散之公司除因合併、分割或破產而解散外，應行清算。
    上開規定，於公司經中央主管機關撤銷或廢止登記者，準用
    之。公司法第24條、第26條之1定有明文。又按公司之清算
    ，以董事為清算人。但本法或章程另有規定或股東會另選清
    算人時，不在此限。不能依前項之規定定清算人時，法院得
    因利害關係人之聲請，選派清算人，公司法第322條亦有規
    定。準此，如公司並未解散，亦無公司法第26條之1所定經
    中央主管機關撤銷或廢止登記之情形，即無須進行清算程序
    ，利害關係人自無從依公司法第322條第2項規定向法院聲請
    選派清算人。
　㈡聲請人主張相對人公司僅有董事1名，且該董事業已於110年4
    月17日死亡，相對人公司目前並無其他董事或監察人等節，
    固據聲請人提出之公司變更登記表及個人基本資料查詢清單
    等件為證，堪認屬實。惟依公司變更登記表所載，相對人公
    司目前並未解散，亦無經中央主管機關撤銷或廢止登記之情
    形，此情並經聲請人陳報在卷（見本院卷第57頁），揆諸前
    揭規定及說明，相對人公司並無須進行清算程序，則聲請人
    以利害關係人身分聲請為相對人選派清算人，即乏所據，不
    應准許。
四、綜合上述，本件聲請人先位依公司法第208條之1第1項規定
    聲請選任臨時管理人，及備位聲請選派清算人，均於法未合
    ，無從准許，應予駁回。
五、爰依依非訟事件法第24條第1項，裁定如主文。
中　　華　　民　　國　　110 　年　　11　　月　　3 　　日
                  民事第一庭  法  官  李桂英
以上正本係照原本作成。
如對本裁定抗告，應於裁定送達後10日內向本院提出抗告狀，並
繳納抗告費新臺幣1,000 元。
中　　華　　民　　國　　110 　年　　11　　月　　3 　　日
                              書記官  陳惠萍